臺灣屏東地方法院刑事判決               99年度易字第478號
公  訴  人  臺灣屏東地方法院檢察署檢察官
被      告  黃世勳
            陳冠維
            陳郁仁
            郭暉燦
            林明印
            陳政緯
            許藝鐘
            邱仁和
            林勁源
上列被告因重利等案件，經檢察官提起公訴（99年度偵字第1487
、2996、3491、3492、3493、3608、3609、3789、3790、4731號
），本院判決如下：
    主  文
黃世勳、陳冠維、陳郁仁、郭暉燦、林明印、陳政緯、許藝鐘、
邱仁和、林勁源均無罪。
    理  由
一、公訴意旨略以：
(一)、被告黃世勳、陳冠維、陳郁仁、郭暉燦、林明印、陳政緯及
    許藝鐘於民國97年某日起，與林佐治、黃世賢、黃慶宏、蔡
    奉君、吳柏賢、羅宗文、林禎耀、沈綜軒、邱常智（上9 人
    所涉重利等犯行由本院另行審理中）共同基於牟取與原本顯
    不相當重利之犯意聯絡，由被告黃世勳、陳冠維、陳郁仁、
    郭暉燦、林明印、陳政緯、許藝鐘負責將印有「商店、攤販
    、救急金。救急專線0000000000高耀」、「攤販、商店、上
    班族急用週轉。0000000000嘉慶」、「要進貨●週轉給商店
    ＆攤販簡單的方式。0000000000汪大軍」、「店家●生意人
    借款方便、還款輕鬆、全程保密。洽詢專業0000000000」、
    「這是一張現金卡、一通電話專人為您服務解決您的困擾、
    免押證●利息可議●立即放款0000000000宋專員」、「單純
    借貸●合法經營、商店、攤販、生意人0000000000」、「商
    店●攤販單純互助會、全程保密、過程簡單、繳款輕鬆0000
    000000」、「商店＆攤販要進貨●週轉、洽詢專線00000000
    00」、「廠商、店家、攤販不用為錢愁、本公司幫您處理所
    有狀況、借款方式千百種、單純保密才重要、洽詢專線0000
    000000」等多種內容之名片或廣告傳單，依林佐治、黃世賢
    、黃慶宏與蔡奉君之指示在高屏地區不特定地點派發，使林
    佐治、黃世賢、黃慶宏與蔡奉君得以對外自稱為「阿賢」、
    「林先生」、「阿順」、「汪先生」、「宋先生」等名義，
    貸放款與他人。其等貸與他人款項之方式係由借款人簽發借
    據或本票，提供身分證件影本供作擔保，而其計息方式以每
    新台幣（下同）1 萬元借款，於每30日或35日須收取利息1,
    000 元至2,000 元（換算月息10分至20分），並於借款時預
    收第1 期之利息，以此方式向借款人收取與原本顯不相當之
    重利，因認被告黃世勳、陳冠維、陳郁仁、郭暉燦、林明印
    、陳政緯及許藝鐘涉犯刑法第344 條之重利罪嫌等語。
(二)、被告邱仁和與林佐治、黃世賢、黃慶宏、蔡奉君、林楨耀、
    吳柏賢、羅宗文、沈綜軒、邱常智共同基於牟取與原本顯不
    相當重利之犯意聯絡，於97年某日起共同經營地下錢莊，由
    林佐治、黃世賢、黃慶宏與蔡奉君負責放款，並由被告邱仁
    和與黃世賢、黃慶宏、蔡奉君、林楨耀、吳柏賢、羅宗文、
    沈綜軒、邱常智負責催收本金及收取與本金顯不相當之利息
    。倘借款人屆期未按期支付利息或清償本金時，被告邱仁和
    即與黃世賢、黃慶宏、蔡奉君、林楨耀、邱常智（上5 人之
    恐嚇行為另由本院審理中）為催討款項，即共同基於恐嚇之
    犯意聯絡，於附表一各編號所示之時、地，以附表一各編號
    所示以加害生命、身體、自由、財產等言語，恫嚇借款人，
    以迫令其償還高額利息，致其心生畏怖危害於安全，因認被
    告邱仁和亦涉犯刑法第305 條恐嚇危害安全罪嫌及同法第34
    4 條之重利罪嫌等語。
(三)、被告林勁源與林佐治、黃世賢、黃慶宏與蔡奉君、林楨耀、
    吳柏賢、羅宗文、沈綜軒、邱常智共同基於牟取與原本顯不
    相當重利之犯意聯絡，於99年6 月間某日，在高雄縣鳳山鎮
    某地，貸款1 萬元與廖秋明，預扣利息1,500 元，並約定每
    週須給付利息900 元，以此方式取得顯不相當之重利，因認
    被告林勁源亦涉犯刑法第344 條之重利罪嫌等語。
二、按犯罪事實應依證據認定之，無證據不得認定犯罪事實；不
    能證明被告犯罪者，應諭知無罪之判決，刑事訴訟法第154
    條第2 項、第301 條第1 項分別定有明文。復事實之認定，
    應憑證據，如未能發現相當證據，或證據不足以證明，自不
    能以推測或擬制之方法，為裁判基礎（最高法院30年上字第
    816 號、40年台上字第86號判例意旨參照）。又依刑事訴訟
    法第161 條第1 項規定，檢察官就被告犯罪事實，應負舉證
    責任，並指出證明之方法。因此，檢察官對於起訴之犯罪事
    實，應負提出證據及說服之實質舉證責任。倘其所提出之證
    據，不足為被告有罪之積極證明，或其指出證明之方法，無
    從說服法院以形成被告有罪之心證，基於無罪推定之原則，
    自應為被告無罪判決之諭知（最高法院92年台上字第128 號
    判例意旨參照）。再按被害人為證人，與通常一般第三人之
    為證人不同。被害人就被害經過所為之陳述，其目的在於使
    被告受刑事訴追處罰，與被告處於絕對相反之立場，其陳述
    或不免渲染、誇大。是被害人縱立於證人地位具結而為指證
    、陳述，其供述證據之證明力仍較與被告無利害關係之一般
    證人之陳述為薄弱。從而，被害人就被害經過之陳述，除須
    無瑕疵可指，且須就其他方面調查又與事實相符，亦即仍應
    調查其他補強證據以擔保其指證、陳述確有相當之真實性，
    而為通常一般人均不致有所懷疑者，始得採為論罪科刑之依
    據，非謂被害人已踐行人證之調查程序，即得棄置其他補強
    證據不論，逕以其指證、陳述作為有罪判決之唯一證據（最
    高法院95年度台上字第6017號判決可資參照）。
三、證據能力之認定
(一)、按被告以外之人於偵查中向檢察官所為陳述，除顯有不可信
    之情況者外，得為證據，同法第159 條之1 第2 項定有明文
    。偵查中對被告以外之人（包括證人、鑑定人、告訴人、被
    害人及共同被告等）所為之偵查筆錄，或被告以外之人向檢
    察官所提之書面陳述，性質上均屬傳聞證據。惟現階段刑事
    訴訟法規定檢察官代表國家偵查犯罪、實施公訴，依法其有
    訊問被告、證人及鑑定人之權，證人、鑑定人且須具結，而
    實務運作時，檢察官偵查中向被告以外之人所取得之陳述，
    原則上均能遵守法律規定，不致違法取供，其可信度極高，
    職是，被告以外之人前於偵查中已具結而為證述，除反對該
    項供述得具有證據能力之一方，已釋明「顯有不可信之情況
    」之理由外，不宜以該證人未能於審判中接受他造之反對詰
    問為由，即遽指該證人於偵查中之陳述不具證據能力。查證
    人即被告黃世勳、陳冠維、陳郁仁、郭暉燦、林明印、陳政
    緯、許藝鐘、林勁源、邱仁和；證人即同案被告林佐治、黃
    世賢、黃慶宏、蔡奉君、吳柏賢、羅宗文、林禎耀、沈綜軒
    、邱常智；證人即被害人謝秉宏、馬萬由、馬明岳、張素雲
    、顏萬成、林志誠於偵查中之證述，業經具結，而其等於偵
    訊中所述亦係在台灣屏東地方法院檢察署偵查庭內依法訊問
    ，全程並經錄音、錄影，無證據證明有受外力干擾及影響，
    無顯不可信之情況，故上開被告及證人於偵查中向檢察官所
    為之證述，依前揭規定，自均有證據能力。
(二)、次按被告以外之人於審判外之陳述，雖不符前4 條之規定，
    而經當事人於審判程序同意作為證據，法院審酌該言詞陳述
    或書面陳述作成時之情況，認為適當者，亦得為證據，刑事
    訴訟法第159 條之5 第1 項定有明文。其立法意旨在於傳聞
    證據未經當事人之反對詰問予以核實，原則上先予排除。惟
    若當事人已放棄反對詰問權，於審判程序中表明同意該等傳
    聞證據可作為證據，基於尊重當事人對傳聞證據之處分權，
    及證據資料愈豐富，愈有助於真實發現之理念，且強化言詞
    辯論主義，使訴訟程序得以順暢進行，上開傳聞證據亦均具
    有證據能力。經查，被告黃世勳、陳冠維、陳郁仁、郭暉燦
    、林明印、陳政緯、許藝鐘、邱仁和、林勁源各就本院所引
    用下列被告以外之人於審判外之陳述，均知為傳聞證據，並
    同意做為本案證據使用，本院審酌此等證據作成時之情況，
    均無不法之情事，且與待證事實具有關聯性，認為適宜作為
    本案之證據，故均有證據能力，合先敘明。
(三)、再按有事實足認被告或犯罪嫌疑人有下列各款罪嫌之一，並
    危害國家安全或社會秩序情節重大，而有相當理由可信其通
    訊內容與本案有關，且不能或難以其他方法蒐集或調查證據
    者，得發通訊監察書。一、最輕本刑為三年以上有期徒刑之
    罪又前項通訊監察書，偵查中由檢察官依司法警察機關聲請
    或依職權以書面記載第11條之事項，並敘明理由、檢附相關
    文件，聲請該管法院核發。通訊保障及監察法第5 條第1 項
    第1 款、第2 款定有明文。另按通訊監察錄音之譯文，僅屬
    依據監聽錄音結果予以翻譯之文字，固具文書證據之外觀，
    但實際上仍應認監聽所得之錄音帶或光碟，始屬調查犯罪所
    得之證物；刑事訴訟法第165 條之1 第2 項所稱之證物，如
    其蒐證程式合法，並經合法調查，自具證據能力。因此檢察
    官如提出通訊監察錄音之譯文為其證據方法，實乃以其監聽
    所得之錄音帶或光碟，為調查犯罪所得之證物，法院本應依
    刑事訴訟法第165 條之1 所列之方法調查，以判斷該錄音帶
    或光碟是否與通訊監察錄音之譯文相符。而監聽錄音製作之
    譯文，雖通常為偵查犯罪機關單方面製作，然若被告或訴訟
    關係人對其真實性並無爭執，經法院於審判期日提示譯文供
    當事人辨認、表示意見並為辯論者，程式自屬適法（最高法
    院95年度台上字第295 號、94年度台上字第4665號判決參照
    ）。查卷附之通訊監察譯文，係台灣屏東地方法院檢察署檢
    察官依職權向本院聲請核發通訊監察書後，指揮員警對黃世
    賢所持用之0000000000號行動電話、林禎耀所持用之000000
    0000號行動電話、邱常智所持用之0000000000號行動電話進
    行通訊監察等情，有本院98年度聲監字第243 、265 、343
    號、聲監續字第209 、245 號、99年度聲監續字第9 、10號
    通訊監察書6 份在卷可按（見東偵4 號卷第470 頁、第471
    頁、第472 頁、第473 頁、第475 頁、第480 頁、第481 頁
    ；以下卷宗頁數均以編號代稱，各卷代號詳判決末附表二之
    本案各卷代號一覽表），是本件通訊監察及通訊監察譯文之
    取得既符合通訊保障及監察法條文規定之法定程序，為合法
    取得之證據。復經本院踐行證據調查之法定程序，於審判期
    日向被告宣讀或告以要旨，被告等人概不否認「本案卷附相
    關監聽譯文之真實無偽」，即就「譯文所載內容與監聽側錄
    情節相符」一節俱不爭執，揆諸上開說明，卷附通訊監察譯
    文自得做為本案證據使用。
四、公訴意旨認被告黃世勳、陳冠維、陳郁仁、郭暉燦、林明印
    、陳政緯、許藝鐘、林勁源有上開重利行為及被告邱仁和有
    重利、恐嚇行為，無非係以其等於警詢、偵訊中之供證述、
    證人即被害人之證述（下述(一)3 部分證人）、通訊監察譯文
    及扣案物品為其主要論據，惟查：
(一)、被告黃世勳、陳冠維、陳郁仁、郭暉燦、林明印、陳政緯及
    許藝鐘部分
    訊據被告黃世勳、陳冠維、陳郁仁、郭暉燦、林明印、陳政
    緯及許藝鐘固坦承渠等有受僱同案被告林佐治、黃世賢、黃
    慶宏與蔡奉君而發放名片及傳單之事實，惟堅詞否認有何參
    與重利之犯行，辯稱：「我們只是單純依指示到各處發放名
    片，不知道他們是在經營地下錢莊，也沒有參與他們放款及
    收取利息的行為」等語，被告陳郁仁更辯稱：「我才剛去那
    邊，文哥（即林佐治）說會叫我去發單子，但是到被查獲為
    止我都沒有工作，每天去那邊只是在看電視而已，也不知道
    他們在做什麼」等語，經查：
1 、被告黃世勳、郭暉燦、林明印、陳政緯及許藝鐘受僱於同案
    被告林佐治、黃世賢、黃慶宏與蔡奉君，發放印有「商店、
    攤販、救急金。救急專線0000000000高耀」、「攤販、商店
    、上班族急用週轉。0000000000嘉慶」、「要進貨●週轉給
    商店＆攤販簡單的方式。0000000000汪大軍」、「店家●生
    意人借款方便、還款輕鬆、全程保密。洽詢專業0000000000
    」、「這是一張現金卡、一通電話專人為您服務解決您的困
    擾、免押證●利息可議●立即放款0000000000宋專員」、「
    單純借貸●合法經營、商店、攤販、生意人0000000000」、
    「商店●攤販單純互助會、全程保密、過程簡單、繳款輕鬆
    0000000000」、「商店＆攤販要進貨●週轉、洽詢專線00
    00000000」、「廠商、店家、攤販不用為錢愁、本公司幫您
    處理所有狀況、借款方式千百種、單純保密才重要、洽詢專
    線0000000000」等多種內容之名片或廣告傳單之事實，業據
    被告黃世勳、郭暉燦、林明印、陳政緯及許藝鐘於警詢、偵
    訊及本院審理時供承在卷（見東警4 號卷第239 至242 頁、
    第340 至341 頁、第409 至413 頁、第416 至417 頁、第47
    4 至477 頁、第489 至493 頁、東偵6 號卷第47至53頁、東
    偵5 號卷第283 至287 頁、第321 至324 頁、第345 至351
    頁、第369 至371 頁、第384 至387 頁、本院卷一第225 頁
    、263 頁）；被告陳郁仁亦供承伊被查獲時係受僱於綽號「
    文哥」之被告林佐治，並在高雄市○○區○○街27號見過黃
    慶宏、黃世賢、吳柏賢、羅宗文等語（見東偵5 號卷第357
    至360 頁）；被告陳冠維則供承伊有受僱於黃世賢擔任發放
    宣傳單並依黃世賢之指示轉告被告郭暉燦、黃世勳，在何處
    發放名片及宣傳單等語（見東警4 卷第539 至547 頁；東偵
    5 號卷第331 至334 頁），並有扣案廣告傳單4 盒、名片2
    張、名片影本2 張、宣傳單1 捆可證，是此部分事實，應無
    疑義。
2 、證人即同案被告黃世賢於警詢中證稱：「我都是雇用工讀生
    去發我的名片，1 小時100 元；陳冠維是透過林楨耀認識，
    就朋友認識朋友，是我叫陳冠維發名片，發名片的用途是看
    是否有其他客戶來借錢，自己收錢，我一人去收錢，名片是
    我印給他的，去哪裡發名片是我決定後再和他說。發名片的
    人，錢我是直接給現金，我哥哥黃世勳他之前沒工作，都打
    電話和我要錢，我就叫他幫我發一下」等語（見東偵5 號卷
    第140 至143 頁）。復於本院審理時證稱：「我找來發放名
    片的人，都是他們自己看報紙找上來，面試的過程，是由我
    自己面試，我都是在外面類似麥當勞之類的地方面試，我只
    是告訴他們發放名片而已，一天8 百元。他們所發放的名片
    內容，我就告訴他們類似向銀行借貸的事情。我告訴他們只
    要將名片發放完就好，其他的就不要管。發放名片的那些人
    沒有人攜帶客戶來向我借款，這些發放名片的人，也沒向我
    詢問如果有帶客戶過來向我借款，會有額外的傭金的事情，
    在庭的陳冠維、林明印是由我面試進來的，其他的人不是我
    面試的；陳郁仁是由黃慶宏介紹，過來幫我發放名片；我們
    在請他們發放名片時，沒有告訴他們如何向客戶放款以及收
    取利息等事項；我有拿名片給郭暉燦發放，但沒有告訴郭暉
    燦放款以及如何收取利息的事情」等語（見本院卷二第123
    至124 頁）；證人即同案被告黃慶宏於警詢中證稱：「我們
    地下錢莊貸款卡片是我去印的；發放貸款卡片者由我本人面
    試，由我決定發放地點，紀錄他們工時、薪資，發給薪資都
    是我本人；我曾指示陳政緯去發名片，我請印刷廠印製小卡
    片，再請陳政緯發放」等語（見東警4 第678 至687 頁、東
    偵5 卷第175 頁178 頁、聲羈9 卷第5 至6 頁）；證人即同
    案被告蔡奉君於偵訊中證稱：「許藝鐘負責發放名片，名片
    我印的，印好後我就請人家發名片，我決定去哪裡發，工錢
    一天800 ，名片上的電話是由我接，再由我過濾了解他的工
    作及還款能力，許藝鐘是單純請他發名片，他沒有幫我收過
    錢，他是報紙面試過來，我是跟他說我們是人力派遺公司，
    有公司請我們發名片，他是近期才來」等語（見東偵5 第25
    7 至260 頁）。復於本院審理時證稱：「許藝鐘他是我聘請
    他從事發放名片的工作，他只是單純的從事發放名片的工作
    ，沒有放款及收取利息，他不知道我收取利息的計算方式，
    我只是單純的請他幫忙發放名片，按時計酬，不會也沒有基
    於許藝鐘他發名片而招攬客戶給他獎金」等語（見本院卷二
    第23頁）；證人即同案被告邱常智於本院審理證稱：「我認
    識在庭許藝鐘，他與我一樣都在錢莊從事發放名片的工作，
    許藝鐘的薪水都是蔡奉君透過我發給他的，他沒有負責收款
    的工作，也不知道錢莊利息如何計算，就我所知是蔡奉君錄
    取他的，他是看報紙廣告應徵派報人員」等語（見本院卷二
    第22頁）；證人即同案被告林禎耀於本院審理時證稱：「我
    面試郭暉燦、林明印，面試時，只有告訴他們發放給店家就
    好。我沒有告訴他們名片上面是放款業務，他們也沒有問；
    我對於林明印、郭暉燦兩人面試時，沒有跟他們說如果有介
    紹人來借款的話，可以抽取傭金我只有叫他們發放名片給店
    家，時薪100 元，他們的工作就只是單純的發放名片而已，
    其他的不關他們的事情，我只有告訴他們將名片發放出去，
    其他的我都不會告訴他們，他們也不需要知道」等語（見本
    院卷二第124 頁至125 頁），是依上開證人所證，被告黃世
    勳、陳冠維、陳郁仁、郭暉燦、林明印、陳政緯及許藝鐘僅
    係擔任發放名片及傳單之工作，難謂其等有何共同與同案被
    告黃世賢、黃慶宏、林佐治、蔡奉君從事重利行為之犯意。
    又同案被告黃世賢、黃慶宏、蔡奉君、林佐治、林禎耀、邱
    常智除不會告知發放名片者實際公司營運內容外，亦係自行
    與有貸款需求者接洽，並自行由公司內部人員收取利息，亦
    不會委由上開發放名片之被告等人從事放款、催息等重利行
    為，更不會要求其等介紹有貸款需求人前往借貸，實難認定
    其等有參與重利之行為分擔。
3 、又證人即被害人（起訴書附表一、二被害人）張志明、林許
    麗華、于美堂、許如雅、郭玉蘭、韓曉峰、謝秉宏、馬萬由
    、馬明岳、蕭清海、宋玉光、李美英、張素雲、楊仲偉、張
    效國、蔡東霖、顏萬成、賴新偉、汪基銓、卜麗娟、李俊德
    、楊正鴻、莊玉美、高皖、陳秋菊、林志誠、高秀美、簡春
    美、陳梁素真、陳鼎安、黃思樺、許淑貞、李保國、黃佳婷
    、邱文仁、李振興、黃陳月、吳東松、彭建國、蔡永華、傅
    淑美、李素珍、王盈嵐、洪琬淇、謝慶瑞、顏麗玲、莊宏隆
    、李美桂、李佳芳、溫財均、蘇賓吉、吳文藝、許翠琦、程
    光琴、林世傳、蘇于涵、曾宗凱、王憶親、汪麗梅、陳秀雲
    、鍾龍輝、吳家俊、陳衣珊、葉岳展、溫容英、蔡明原、劉
    建朋、李宛蓁、蘇玉梅、陳佳婷、陳文良、蔡貴雲、陳麗玉
    、李珥龍、邱美月、程美宮、李宜、李健德、郭金水、林
    秀娥、施當生、許高嘉、施淑珍、陳信富、蘇綿、劉玲、
    劉曾園筑、廖秋明、楊雪英、王志榮、洪海晏、鄭勳鴻、毛
    俊勝、鄭祺全、郭鳳珠、林秀姻、蔡正豐、李承泰、卜永興
    、林勝平、李明憲、陳高美雲、蔡陳素慧、陳素娥、傅麗淳
    、蕭文熙、劉貴昌、劉錦源、彭煜文、盧冠宏、朱國良、賴
    擁裕、林瑞春、黃錦麟、周志佳、洪慶寒、戴玉琴、范博登
    、黃洪艷貞、楊華榮、劉蓉蓉均未於警詢或偵訊中證稱被告
    黃世勳、陳冠維、陳郁仁、郭暉燦、林明印、陳政緯及許藝
    鐘有何向他們收款或催帳之行為，要無可認上開被告有此參
    與重利之行為（見東警1 號卷第50至56頁、68至69頁、第16
    1 至165 頁）、（東警3 號卷第1 至28頁、第33至49頁、第
    57至65頁、第68至72頁、第75至77頁、第80至81頁、第113
    至114 頁、第161 至168 頁）、（東警4 號卷第182 至184
    頁）；（東警5 號第125 至126 頁）（東警6 號卷第46至49
    頁、第63至64頁、第73至80頁、第89至92頁、第95至99頁、
    第109 至113 頁、第122 至125 頁、第134 至138 頁、第14
    7 至151 頁、第160 至163 頁、第172 至174 頁、第190 至
    192 頁、第194 至195 號頁、第199 至200 頁、第207 至20
    9 頁、第215 至22 1號卷、第227 至230 頁、第233 至235
    頁、第238 至242 頁、第252 至254 頁、第260 至262 頁、
    第271 至273 頁、第293 至296 頁、第299 至302 頁、第30
    9 至313 頁、第32 2至326 頁、第334 至336 頁、第343 至
    346 頁、第358 至361 頁、第365 至369 頁、第383 至384
    頁、第394 至396 頁、第406 頁、第416 至417 頁、第432
    至435 頁、第440 至446 頁、第449 至451 頁、第461 至46
    5 頁、第470 至480 頁、第487 至489 頁、第496 至498 頁
    、第513 至515 頁、第519 至521 頁、第528 至530 頁、第
    540 至541 頁）；（東警7 號卷第55至56頁、第84至87頁、
    第123 至126 頁、第147 至150 頁、第166 至167 頁、第17
    7 至180 頁、第205 至206 頁第222 至22 5頁、第277 至28
    0 頁、第296 至29 7頁、第302 至303 頁、第308 至309 頁
    、第330 至333 頁、第347 至350 頁、第392 至395 頁、第
    448 至451 頁）；（東警8 號卷第13至18頁、第32至33頁、
    第59至62頁、第84至87頁、第98至99頁、第107 至110 頁、
    第118 至119 頁、第127 至129 頁、第138 至141 頁、第14
    9 至150 頁、第191 至195 頁、第208 至209 頁、第222 至
    225 頁、第227 至229 頁、第246 至249 頁、第263 至26 4
    頁、第269 至270 頁、第287 至288 頁、第316 至320 頁、
    第349 至352 頁、第372 至375 頁、第390 至393 頁、第44
    5 至450 頁、第464 至465 頁、第490 至495 頁）；（東警
    9 號卷3 至4 頁、第16至17頁、第24至27頁、第72至75頁、
    第163 至166 頁、第217 至218 頁、第222 至225 頁、第23
    3 至236 頁、第277 至280 頁、第289 至292 頁、第298 至
    299 頁、第306 至309 頁、第314 至316 頁、第340 至342
    頁、第348 至351 頁、第358 至361 頁、第391 至394 頁、
    第418 至421 頁）；（東警10號卷第173 至174 頁、第6 至
    7 頁、第13至16頁、第33至35頁、第59至60頁、第68至70頁
    、第97至99頁、第148 至150 頁、第173 至174 頁、第193
    至194 頁、第208 至211 頁、第246 至249 頁、第255 至26
    0 頁、第293 至296 頁、第332 至335 頁、第370 至373 頁
    、第387 至391 頁）；（東偵3 號卷第109 至112 頁）；（
    東偵4 號卷第66至69頁、第91至94頁、第287 至289 頁、第
    291 至295 頁、第298 至302 頁、第253 至256 頁、第336
    至337 頁、第340 至342 頁）；（南警5 號卷第52至55頁）
    ；（東偵6-1 號卷第5 至7 頁反面、18至19頁、第31至37頁
    、第51至55頁、第81至84頁、第117 至121 頁、第133 至13
    7 頁、第155 至157 頁、第171 至172 頁、第184 至190 頁
    、第203 至207 頁、第220 至223 頁、第233 至235 頁、第
    251 至254 頁、第264 至265 頁、第278 至280 頁、第296
    至298 頁、第309 至310 頁、第348 至350 頁、第388 至39
    0 頁、第399 至401 頁、第412 至414 頁、第431 至432 頁
    、第443 至445 頁）；（東偵6-2 號卷第10至13頁、第34至
    39頁、第70至73頁、第100 至103 頁、第152 至155 頁、第
    179 至181 頁、第206 至207 頁、第231 至234 頁、第257
    至258 頁、第281 至282 頁、第31 7至318 頁、第329 至33
    0 頁、第343 至344 頁、第360 至361 頁、第376 至377 頁
    、第392 至393 頁、第408 至409 頁、第460 至462 頁）；
    （東偵6 號卷第217 頁、第220 至221 頁、第223 至224 頁
    、第226 至227 頁、第231 至232 頁、第234 至235 頁、第
    237 至238 頁）。
4 、另卷附扣案之名片雖載有印有「商店、攤販、救急金。救急
    專線0000000000高耀」、「攤販、商店、上班族急用週轉。
    0000000000嘉慶」、「要進貨●週轉給商店＆攤販簡單的方
    式。0000000000汪大軍」、「店家●生意人借款方便、還款
    輕鬆、全程保密。洽詢專業0000000000」、「這是一張現金
    卡、一通電話專人為您服務解決您的困擾、免押證●利息可
    議●立即放款0000000000宋專員」、「單純借貸●合法經營
    、商店、攤販、生意人0000000000」、「商店●攤販單純互
    助會、全程保密、過程簡單、繳款輕鬆0000000000」、「商
    店＆攤販要進貨●週轉、洽詢專線0000000000」、「廠商、
    店家、攤販不用為錢愁、本公司幫您處理所有狀況、借款方
    式千百種、單純保密才重要、洽詢專線0000000000」等內容
    ，惟此僅為同案被告黃世賢、黃慶宏、林佐治、蔡奉君為經
    營重利集團所印製用以招徠顧客之手段，若實際無借貸需求
    之人，同案被告黃世賢、黃慶宏、林佐治、蔡奉君亦無從因
    囑意發放名片而成立重利犯行，質言之，重利行為之著手係
    在借貸雙方就借貸契約金額、利息有所討論之時，當不得謂
    參與派發傳單吸引貸款者即謂參與重利，否則一般市面常見
    報紙、網路等公開傳播管道亦會刊登類似借款廣告，則刊登
    之媒體事業不啻均係重利之集團之成員而需科以重利罪責，
    公訴意旨未詳查及此即統認發放名片之人均為重利犯行之共
    犯，實有可議。
5 、再被告陳冠維所持用之0000000000號行動電話雖與黃世賢所
    持用之0000000000號行動電話於11月18日17時49分34秒有過
    下列通話：「陳：什麼事？黃：你身上有1,000 元嗎？陳：
    沒有。黃：這樣你打給柏賢，叫柏賢跟宏仔說小馬要借支1,
    000 元，等下叫柏賢拿給你，會說嗎？陳：應該會」（見東
    警13號卷第6 頁）。然綽號「小馬」之人即為黃世勳，業據
    被告陳冠維於警詢供承屬實（見東警4 卷第539 至547 頁）
    ，是上開第1 通譯文內容係指黃世勳要借支1,000 元，要被
    告陳冠維代為轉達並由吳柏賢處代為取得金錢，亦與重利犯
    行無涉。而被告陳冠維與邱常智所持用之0000000000號行動
    電話於1 月26日20時9 分20秒曾有過下列通話：「陳：他有
    拿1,500 ，他拿給『保仔』。邱：有喔，他用什麼打給你？
    陳：33的」（見東警13號卷第61頁），惟此通話經被告陳冠
    維於偵訊中供承：「我有拿1,500 給保仔，那是保仔打電話
    向我講人家拿1,500 給他，他要我去拿給邱常智，但邱常智
    沒有告訴我這些錢是做何用，只是要我去拿」等語（見東偵
    5 號卷第331 至334 頁），是被告陳冠維僅係將不詳人交與
    『保仔』之款項代為轉交與邱常智，依譯文內容及其供述，
    尚難認定該通話與重利犯行相關及被告陳冠維知悉款項之用
    途。此外，依卷內被告陳冠維與黃世賢、邱常智之通話內容
    均係在討論發放名片等派報事項（見東警第13號卷第1 頁至
    61頁反面），益證被告陳冠維確僅擔任發放傳單及名片之工
    作甚明。
6 、被告黃世勳所持用之0000000000號行動電話雖於99年1 月22
    日17時54分24秒與黃世賢上開行動電話有下列通話：「黃：
    柏賢呢？勳：我不知道。黃：你知道他家嗎？我怎麼報帳，
    你去他家找他。勳：好」、「勳：你打給他，我有叫他了。
    黃：好」（見東警13號卷第11頁反面），而被告黃世勳供承
    ：「此通話內容是因我要向黃世賢借1,000 元，黃世賢叫我
    去找吳柏賢，於是我就打給吳柏賢，吳柏賢後來有借我1,00
    0 元，至於黃世賢得怎麼報帳，可能是因為我們不能直接向
    公司借錢，只能私下借的意思」等語（見東警4 號卷第243
    至24 4頁），而參酌譯文內容僅可得知被告黃世勳、黃世賢
    、吳柏賢相互聯絡一事，要難認定與重利犯行相關。
(二)、被告邱仁和部分
    訊據被告邱仁和堅詞否認有何重利及恐嚇危害安全犯行，辯
    稱：伊有正當工作，和林禎耀只是朋友，並無參與其重利犯
    行等語，查：
1 、證人即被害人馬明岳於98年11月26日在屏東市○○路24-1號
    向同案被告黃世賢借款3 萬元並預扣利息5 千元，且約定每
    日給付1 千元利息一事，業據其於警詢及偵訊中證述明確，
    惟其僅證述向黃世賢借款，並未證稱曾向被告邱仁和借款（
    見東警6 號卷第134 至138 頁、東偵6 號卷第226 至227 頁
    、東偵6 之1 號卷第117 至121 頁、東警3 號卷第33至37號
    卷），是被告邱仁和有無參與此次重利行為，不無可疑。又
    證人馬明岳雖於警詢及偵訊中證稱被告邱仁和曾於其妻在義
    大醫院住院時前往恐嚇並收取利息云云，然參酌其於警詢中
    先證稱：「編號8 號男子（即被告邱仁和）因我太太住院無
    法匯款還錢，而前往我太太住院醫院，向我索討借款之利息
    8,000 元」等語，惟於同次警詢時卻又證稱：「各編號之人
    我只認識編號第1 號男子（即黃世賢），其他我都不認識，
    他以口頭向我說如果沒有如期還錢，就會先罰錢，並讓我生
    命有危險」等語（見東警6 號卷第134 至138 頁），是其改
    稱僅認識黃世賢，且係另一同案被告吳柏賢對其口出恐嚇言
    詞等語，先後有所不一。復證人馬明岳於本院審理時證稱：
    「當初在醫院恐嚇我的人不是在庭被告邱仁和，他也沒有去
    向我收過利息，我沒有見過他，他也沒有告訴我利息如何算
    ，他不是拿錢借給我的人」等語（見本院卷二第44頁）。則
    被告邱仁和是否有參與重利並於馬明岳遲延繳款時，前往義
    大醫院向其收款並對其恐嚇，實有疑問。況證人馬明岳在本
    院審理時證稱：「當初檢察官拿給我指認人是正確，但我所
    指認編號8 的人，我只是稍微看一下沒有看的很清楚，但是
    我今日看到被告本人我就確定不是今日在庭的被告去向我收
    錢；我看本人比較準，我當時在醫院的時候，我比較害怕，
    所以看得比較不清楚，指認時我很清楚編號1 的阿賢就是來
    找我收錢的人」等語（見本院卷第44頁反面），是其除證稱
    收款之人為黃世賢外，更在當庭見到被告邱仁和時明確指稱
    被告邱仁和非至義大醫院向其收款並恐嚇之人，而證人馬明
    岳證稱：被告邱仁和在庭不會覺得害怕等語（見同上院卷頁
    ），故其在偵訊既已有指認，在非因畏懼害怕做證之下，更
    無復異前詞之必要，顯見其係當庭與被告見面後，依其記憶
    所為證述，實較先前單憑照片指認之證詞較為可信。
2 、證人即被害人李素珍、蘇玉梅、陳麗玉雖均於警詢中證稱放
    款與其等或前往向其等收款之人為被告邱仁和云云（見東警
    8 號卷第98至99頁、第138 至141 頁、東警6 號卷第476 至
    480 頁）。然證人李素珍僅在警詢時依員警所提示之照片而
    為指認，並未在偵訊中再次由檢察官確認證詞，亦無在本院
    審理時到庭由被告邱仁和詰問其證詞可信性，卷內更查無其
    餘補強證據可資補強其所證為真實，無從僅憑其一次證述即
    遽論被告邱仁和犯行。而證人陳麗玉於本院審理時證稱：「
    我記得我有向地下錢莊借錢，但是我借多少錢、何人過來向
    我收錢我不記得了，當初警察要我指認那些人，但是我都不
    認識他們，我只稍微認識其中的一個，通常我的錢都是委託
    他人拿給他們，所以我與他們不是很認識；我當初沒有看到
    他們本人，沒有看到很詳細，我有告訴警察說只有看照片，
    不是很清楚，我告訴警察說，我是似曾看過，但是過來找我
    收錢的都不是他們本人」等語（見本院卷二第45頁反面）。
    證人蘇玉梅則於本院審理時證稱：「我有向地下錢莊借錢，
    我沒有看過邱仁和，我之前說有向一位林先生借錢，但我所
    述之林先生是否是邱仁和我認不出來，我應該是沒有見過他
    ，當初我在警局警察拿這些照片給我看，我就告訴警察說這
    個編號的人好像是，也好像不是，我在警察局指認時我就不
    確定，且距今已經二年我不記得；當時確實我自己指認，但
    我當時就看不清楚」等語（見本院卷二第121 頁反面、第12
    2 頁），可知證人蘇玉梅、陳麗玉於警詢指認時就不能十分
    明確指出放款及收利之人別，更於本院審理時被告邱仁和見
    面時證稱未曾過被告邱仁和，自難以其等前後互異之證詞而
    對被告邱仁和為不利之認定。
3 、證人陳信富雖於警詢及本院審理時證稱被告邱仁和係於98年
    10月至11月間在高雄市○○路85度c 貸與其款項並收取重利
    之人云云（見東警8 號卷第349 至352 頁、本院卷第46頁反
    面），惟參酌其於本院審理時所證稱：「我現在看到指認紀
    錄表就回想起來就是在庭的被告借款給我的」等語（見本院
    卷二第47頁），可知證人陳信富係因見到其先前指認被告邱
    仁和之紀錄，而回想當初其有指認被告邱仁和一事，則其是
    否基於本身對放款者之印象而為指認，實有疑問。又其於本
    院審理時復證稱：「我當時與借錢給我的人只有見過一次面
    ，我現已經認不出當初借款給我的人是什麼人；我當初在警
    局指認的時候，我還記得借款給我的人，我當初指認是編號
    8 的人，我當初指認的時候第一個感覺確實有印象是編號8
    那個人，但是我現在看編號10照片那個人（即被告蔡奉君）
    好像也有看過他，在警察局對於編號10照片的人也有印象，
    現在我看指認犯罪嫌疑人紀錄編號10以及編號8 的人我覺得
    有搞混」等語（見本院卷第47頁反面），是證人陳信富無從
    確定貸與其款項之人究竟是被告邱仁和或是蔡奉君，益徵其
    於警詢非出於確信而為指認，更無從以證人個人「比較像、
    比較不像」之主觀感覺而恣對被告邱仁和為不利之判定。又
    證人陳信富對被告邱仁和及同案被告蔡奉君均有印象，然其
    證稱伊當初借款時僅有1 人與其接洽事宜等語（見本院卷二
    第47頁），已與其所證相互出入，而本件蔡奉君對借款與證
    人陳信富一事坦承不諱，並於查獲時自蔡奉君處扣得證人陳
    信富借款時所簽下之借據及提供之身分證影本，是被告邱仁
    和究否為貸與款項之人，實有疑問，況證人陳信富證稱伊該
    次取得借款後之後都不需要再碰面，伊僅有與該見過一次面
    等語（同上院卷頁），則其得否僅依見過一次之印象即可詳
    記放款對象，從而，在證人陳信富無法明確指認及所證與客
    觀事證有違之下，實難遽認被告邱仁和有參與本次犯行。
4 、被告邱仁和所持用之0000000000號行動電話雖與林禎耀所持
    用之0000000000號行動電話於98年10月1 日15時32分16秒、
    15時54分36秒有過下列通話：「邱：你們有要處理肉燥飯的
    嗎? 林：沒有。邱：他說今天要處理，他們說人要出來喬，
    說什麼小惠。林：是不是很瘦。邱：我朋友下去而已，我人
    在車上」、「邱：不用去了被裝肖仔。林：好。邱：他們說
    小惠要出來處理。林：你們要回去了嗎」（見東偵4 號卷第
    494 頁反面），上開通話內容經被告邱仁和供承：「是賣肉
    燥飯的有欠阿耀的錢，因為我在肉燥飯處有聽肉燥飯講說要
    叫人處理欠阿耀的錢，所以我才會在電話中和阿耀講該事等
    語（見東警4 號卷第357 至361 頁），與上開通訊監察譯文
    內容相符，惟仍無從確知被告邱仁和有無參與，況上開譯文
    是否即為公訴意旨所指之被害人其中之一，尚有疑問；另被
    告邱仁和所持用上開手機和被告林禎耀所持用上開手機雖亦
    於98年10月8 日20時22分43秒、22時6 分21秒、98年10 月
    11日20時35分18秒有過下列通話：「林：等一下10點過來拿
    錢，順便帶另一個過來，他星期日要上去，你知道意思嗎?
    邱：知道」（見東偵4 號卷第496 頁），然此部分譯文亦難
    認定談話涉及公訴意旨所指各次重利行為。
5 、被告邱仁和所持用之0000000000號行動電話雖與林禎耀所持
    用之0000000000號行動電話再於98年10月15日12時14分9 秒
    、13時30分48秒有過下列通話：「林：你們那邊有一間道地
    茶香。邱：有，新開的。林：有和你們借過嗎? 邱：沒有。
    林：我約2 點會去。邱：你來再和我說」、「林：弟弟，你
    都會在內埔，我會和景仔過去。邱：那間要借幾萬？林：9
    萬。邱：借6 萬就好了。林：我們公司要借他3 萬，其他3
    萬你和他拚。邱：可以呀」等語（見東偵4 號卷第499 頁反
    面），而被告邱仁和供承：「這通是道地香茶（依下述借款
    人自身之通話應為道地香茶，其誤供承為道地茶香）要和阿
    耀借錢，阿才才問我有沒有和內埔的人借過錢，問我信用好
    不好，道地香茶本來要借9 萬，我跟他說這種店借6 萬就好
    ，因為生意不好，他說他們公司要借給道地香荼3 萬，另3
    萬約我共同借他，我本來說好，但後來我不要了」等語（見
    東警4 號卷第357 至361 頁、東偵5 號卷第304 至307 頁）
    ，而林禎耀所持用之上開手機確實於前揭通話前有一位道地
    香茶之甘鳳珠撥打林禎耀手機欲向其借款，有通訊監察譯文
    1 份在卷可佐（見東偵4 號卷第499 頁反面），而參以被告
    邱仁和與林禎耀上開通話內容，林禎耀詢問被告邱仁和「你
    們有借過嗎？」，顯示林禎耀僅為探詢，無欲與被告邱仁和
    共同借款之意，而其餘通話內容亦與被告邱仁和所自承並無
    出入，應可採信。另被告邱仁和雖口頭表示要另行借款3 萬
    元，然在無證據證明其有另行借款並收取重利之行為下，要
    難對為被告邱仁和為不利之採認。
6 、證人林禎耀雖於偵訊中曾證稱：「邱仁和他住內埔要來屏東
    ，我跟邱仁和說他來找我時順便去楊仲偉家收錢，就只有那
    次，邱仁和沒有跟我們在一起，他是做家裡的工作」等語（
    見東偵5 號卷第165 頁反面），證人林禎耀上開行動電話確
    於98年22時6 分21秒曾撥打與被告邱仁和手機有過下述通話
    內容：「林：弟弟，你要往哪裡騎，你幫我去偉仔那裡拿1
    千。邱：好。林：你姐姐檳榔攤那個眼鏡行。邱：好」、「
    邱：我明天下午再去和你拿錢，我睡過頭了。林：好」（見
    東偵4 號卷第496 至497 頁），然參酌上開譯文內容可知林
    禎耀僅告知被告邱仁和收取數額，在被告邱仁和當日僅是順
    道短暫取款之下是否知悉該款項之用途及目的，不無疑問。
    而證人林禎耀於本院審理時證稱：「那是偉仔欠我個人的錢
    ，和錢莊沒有關係」等語（見本院卷第48頁反面），是該款
    項是否與公訴意旨所指林禎耀貸與楊仲偉部分借款之利息相
    關，有所疑義。
7 、本件於查獲時雖於被告邱仁和處扣得被害人陳鼎安之本票3
    張（見東警11號卷第71頁），然證人陳鼎安於警詢時並未證
    稱被告邱仁和有對其放款或向其收取利息之行為（見東警6
    號卷第365 至369 頁、東偵6-1 號卷第278 至280 頁），且
    觀諸該3 張本票之時間分別為93年12月31日及94年1 月5日
    ，與本案被害人陳鼎安（即起訴書附表一編號29）之重利及
    金額時間有異，自不得做為被告邱仁和不利之採認。至其餘
    扣案疑似帳冊1 本、「蔡宜臻」、「邱芹英」、「蔡俊興」
    之本票共計10紙及本院核發之裁定及確定證明書6 紙（見東
    警11號卷第61至73頁反面），經核其內容無從查知與本案有
    何關連。此外，公訴意旨所指重利被害人等（除馬明岳、蘇
    玉梅、李素珍、陳麗玉外）均無證稱被告邱仁和有向其等借
    款、催收等行為（同前揭(一)3 部分，本判決第12、13頁所載
    ）；證人即同案被告林禎耀、蔡奉君、黃世賢、黃慶宏、羅
    宗文、吳柏賢、沈綜軒、邱常智均未於警詢及偵訊中證稱被
    告邱仁和有參與其等所犯重利行為（見本院卷一第263 至26
    4 頁、第302 頁、東警4 號卷第92至104 頁、第124 至139
    頁、第171 至181 頁、第206 至217 頁、第273 至283 頁、
    第581 至596 頁、第619 至637 頁、第668 至672 頁、第67
    8 至687 頁、東偵5 號卷第140 至148 頁、第159 至163 頁
    、第165 至166 頁、第175 至178 頁、第201 至204 頁、第
    212 至214 頁、第237 至240 頁、第257 至263 頁、第274
    至276 頁、第412 至415 頁、東偵6 號卷第23至26頁、第14
    7 至150 頁、第152 至153 頁、第156 至157 頁、第169 至
    173 頁、第249 至251 頁），自無從認定被告邱仁和有為公
    訴意旨所認之重利及恐嚇行為。
(三)、被告林勁源部分
    訊據被告林勁源堅決否認有何重利犯行，辯稱：伊會打電話
    給邱常智，只是單純在問他在做什麼，但是伊沒有參加他們
    重利行為，也沒有和他去收錢等語，查：
1 、證人廖秋明雖於警詢中指認被告林勁源即為自稱「阿順」之
    貸與其款項之人，並證稱：「我於98年6 月份借了1 次，我
    還未繳納完畢。我是看到廣告單，之後我就打電話給地下錢
    莊人員，對方是一名男子接聽，對方約我在高雄縣鳳山市一
    帶還錢見面（因我在高雄縣一帶工作），當時與我見面的是
    一位自稱「阿順仔」男子，「阿順」男子問我有何需求，我
    稱要借錢，他就提供借據讓我簽下並拿走我身分證影本，後
    他就答應要借錢給我，「阿順」就將8 千5 百元借款金額給
    我。我向自稱「阿順」男子借錢，於審核我資料後，並簽下
    借據及提供身分證影本後就直接拿錢給我。我借款1 萬元，
    自稱「阿順」男子當場他拿給我8,500 元，1500元為利息先
    扣，每1 星期歸還1 次，每期還款900 元利息，本金都還沒
    有還，沒有償還期限。自稱「阿順」男子來向我收款項，我
    沒有跟其他人接觸過」等語（見東警8 號卷第464 至465 號
    ），然參以警卷所附用以指認之相片表（見東警8 號卷第47
    0 頁），編號7 之林勁源照片除一張大頭照外，其餘2 張照
    片十分模糊，難以辨識五官容貌，且該張大頭照亦與編號10
    蔡奉君之3 張照片輪廓有所相似，而證人廖秋明僅向該名男
    子借過1 次錢，且指認時間又與借款時相距1 年有餘，在使
    用模糊近似相片下，其指認之正確性不無疑義。又證人廖秋
    明所證向借貸及收款之對象均只有1 名男子，而蔡奉君坦承
    伊有自稱「阿順」借款與下列對象及證人廖秋明等語（見東
    偵6 號卷第169 至173 頁），核與證人李佳芳、溫財均、蘇
    賓吉、吳文藝、許翠琦、程光琴、林世傳、蘇于涵、曾宗凱
    、王憶親、汪麗梅、陳秀雲、鍾龍輝、吳家俊、陳衣珊、葉
    岳展、溫容英、蔡明原、劉建朋、李宛蓁、蘇玉梅、陳佳婷
    、陳文良、蔡貴雲、陳麗玉、李珥龍亦均於警詢中證稱其等
    借款之對象均為綽號「順仔」之蔡奉君，是貸與廖秋明之人
    應係蔡奉君無誤，證人廖秋明所證被告林勁源係貸與其款項
    之人云云，應係記憶有誤所致，且卷附證人廖秋明借款時所
    簽立之借據1 紙（見東警8 號卷第464 頁）亦難認係被告林
    勁源所要求簽立。
2 、證人蔡奉君於警詢中證稱：「借款人或依貸款卡片所留電話
    撥入借款，都是由我接洽，是我出面審查借款人文件與資格
    ，由我決定放貨給借款人與否；一般都是我收利息或是由借
    款人直接將利息匯入中華郵政帳戶內，若是難收之利息則交
    由邱常智負責處理」等語（見東警4 卷第275 至283 頁），
    復於偵訊中證稱：「邱常智算是幫我處理瑣事，像收錢，確
    認特殊狀況，算是我助手」等語（見東偵5 卷第257 至260
    頁），可知蔡奉君僅有令邱常智1 人為其處理貸款事務。其
    更於本院審理時證稱：「林勁源應該是沒有參與我們錢莊的
    工作，因為我完全不認識他；我在98年6 月沒有和他去向廖
    秋明收過錢，我根本不認識他」，是其前後所述相符，且與
    證人邱常智於警詢及偵訊中所證僅與蔡奉君共同從事重利行
    為一事相符（見東警4 號卷第206 至214 頁、東偵5 號卷第
    237 至240 頁），是被告林勁源參與重利犯行之態樣為何實
    有疑問。另被告林勁源雖供承伊於99年1 月11日18時30分曾
    由邱常智搭載至高雄縣鳳山區○○○路149 巷17弄10號等語
    ，然其供承：「他載我到該處後他到樓上，我在樓下等，我
    不知道他去那邊做什麼，我去該處只有1 次」等語（見東偵
    5 號卷第378 頁），而證人邱常智於偵查中供稱：「林勁源
    他是我好友，他有時無聊我會約他一起出門，他會跟在我們
    旁邊，復於本院審理時證稱：「我與林勁源是朋友，他沒有
    從事錢莊工作，也沒有發放名片，也沒有參與討債的工作，
    他就是在車上等我，有時我去發放名片，林勁源與我在一起
    ，途中如果接到蔡奉君的電話，他會陪我去收錢；我的老闆
    是蔡奉君，但是他沒有發薪水給林勁源，他會和我是只是他
    當時沒有工作而且我們是好朋友才陪我去」等語（見本院卷
    二第20至21頁反面），可知被告林勁源僅係單純陪同邱常智
    ，並無有何共同參與重利行為。
3 、邱常智所持用之0000000000號行動電話雖與被告林勁源所持
    用之0000000000號行動電話在98年12月28日18時52分35秒、
    12月28日19時55分2 秒、12月29日18時17分26秒、12月30日
    11時13分52秒、99年1 月11日8 時1 分40秒有過通話，然參
    以通話內容僅邱常智單方面告知被告林勁源其工作狀況（見
    東偵4 號卷第556 頁反面、557 頁反面、559 頁反面），並
    無見被告林勁源有何參與討論地下錢莊或收放款事務，而一
    般友人間相互告知工作近況亦符於常情，益徵被告林勁源應
    無介入重利集團之經營。況上開通話監察譯文時間亦與起訴
    書所認被告林勁源之重利行為時間有異，亦不得為其不利之
    採認。
五、至於扣案之物僅可證明同案被告黃世賢、黃慶宏、蔡奉君、
    林佐治、林禎耀、沈綜軒、邱常智有共犯重利行為及被告黃
    世勳、陳冠維、陳郁仁、郭暉燦、林明印、陳政緯、許藝鐘
    有派報事實。綜上所述，被告黃世勳、陳冠維、陳郁仁、郭
    暉燦、林明印、陳政緯、許藝鐘僅派發廣告及傳單，所為尚
    非屬重利之構成要件行為，且其等不知派發廣告之實際內容
    及各對象借貸所給付之本金、利息，無共犯重利之犯意，即
    不得謂本件重利行為之共犯。另指證被告邱仁和、林勁源之
    證人所證前後不一，在指認正確性有所疑義下，尚難遽為被
    告有罪之證據。本院調查其餘證據綜合以觀，仍不足補強被
    害人之指述或認定此被告9 人有公訴意旨所指犯行，其間尚
    有合理之懷疑存在。此外，復查無其他積極證據足資證明被
    告有前揭公訴意旨犯行，揆諸前揭說明，本院當難憑上開證
    據，遽論被告9 人確有公訴意旨重利犯行，其等犯罪應屬不
    能證明，自應諭知無罪之判決。
六、末按法院認為應科拘役、罰金或應諭知免刑或無罪之案件，
    被告經合法傳喚無正當理由不到庭者，得不待其陳述逕行判
    決，刑事訴訟法第306 條定有明文。本案被告陳政緯經合法
    傳喚，無正當理由不到庭，爰不待其到庭陳述，逕行一造辯
    論判決，併此敘明。
據上論斷，應依刑事訴訟法第301 條第1 項、第306 條，判決如
主文
本案經檢察官陳立興到庭執行職務
中    華    民    國   100    年    9     月    30     日
                  刑事第五庭    審判長法  官 林家聖
                                      法  官 謝濰仲
                                      法  官 劉怡孜
附表一：被告邱仁和被訴共同恐嚇危害安全部分
 ┌──┬──────┬────┬──────┬──────────┬──────┐
 │編號│被  害   人 │時   間 │地      點  │恐   嚇   內   容   │行  為    人│
 ├──┼──────┼────┼──────┼──────────┼──────┤
 │1   │許如雅      │99年1月 │電話中      │以言語稱：「如果不還│黃慶宏      │
 │    │(警卷B編號  │間某日  │            │錢，店就不要開了」等│            │
 │    │4)          │        │            │語                  │            │
 ├──┼──────┼────┼──────┼──────────┼──────┤
 │2   │馬明岳      │98年9月 │高雄義大醫院│以言語稱：「幹你娘GY│邱仁和      │
 │    │(警卷B編號  │間某日  │            │」、「你不還錢就給你│            │
 │    │9)          │        │            │好看」等語          │            │
 ├──┼──────┼────┼──────┼──────────┼──────┤
 │3   │張素雲      │98年8月 │電話中      │以言語稱：「如果不還│蔡奉君      │
 │    │(警卷B編號  │間某日  │            │錢，叫兄弟來你經營的│            │
 │    │13)         │        │            │餐廳坐，讓你不能繼續│            │
 │    │            │        │            │經營」等語          │            │
 │    │            ├────┼──────┼──────────┼──────┤
 │    │            │98年10月│屏東縣恆春鎮│以言語稱：「要搬東西│黃世賢      │
 │    │            │間某日  │恆南路6-9號 │」、「帶人來店裡坐」│            │
 │    │            │        │景好餐廳    │等語                │            │
 │    │            ├────┼──────┼──────────┼──────┤
 │    │            │99年1月9│電話中      │以言語稱：「如果不還│蔡奉君      │
 │    │            │日上午10│            │錢，會有一組人到妳家│            │
 │    │            │時      │            │，會發生何事就不知道│            │
 │    │            │        │            │了」等語            │            │
 ├──┼──────┼────┼──────┼──────────┼──────┤
 │4   │張效國      │98年12  │電話中      │以言語稱：「你才借一│黃慶宏      │
 │    │(警卷B編號15│月25日  │            │下子，錢就還不出來，│            │
 │    │)           │        │            │叫小弟來你店裡處理」│            │
 │    │            │        │            │等語                │            │
 ├──┼──────┼────┼──────┼──────────┼──────┤
 │5   │林志誠      │98年9 月│電話中      │以言語稱：「你怎麼都│林禎耀      │
 │    │(警卷B編號27│29日    │            │沒有匯，公司叫我去找│            │
 │    │)           │        │            │你，你上來找我，不然│            │
 │    │            │        │            │我下去是和同事下去，│            │
 │    │            │        │            │你就不好看了」等語  │            │
 ├──┼──────┼────┼──────┼──────────┼──────┤
 │6   │汪麗梅      │98年9 月│電話中      │以言語稱：「如不還錢│林禎耀、黃慶│
 │    │(警卷C編號  │間某日  │            │，就到店裡找你，聽得│宏          │
 │    │25)         │        │            │懂意思嗎」等語      │            │
 ├──┼──────┼────┼──────┼──────────┼──────┤
 │7   │劉蓉蓉      │98年4月 │電話中      │以言語稱：「不繳納就│蔡奉君      │
 │    │(警卷C編號  │中旬某日│            │叫兄弟來砸店」等語  │            │
 │    │147)        │        ├──────┼──────────┼──────┤
 │    │            │        │屏東縣內埔鄉│以言語稱：「如果不還│林楨耀、邱常│
 │    │            │        │之小吃店內  │錢，就要砸店」等語  │智          │
 └──┴──────┴────┴──────┴──────────┴──────┘
 附表二：本案各卷代號一覽表
┌─────────┬─────────────────┐
│東警1號卷         │東警分偵字第0990002038號(一)      │
├─────────┼─────────────────┤
│東警2號卷         │東警分偵字第0990002038號(二)      │
├─────────┼─────────────────┤
│東警3號卷         │東警分偵字第0990002038號(三)      │
├─────────┼─────────────────┤
│東警4號卷         │東警分偵字第0990002038（四)卷     │
├─────────┼─────────────────┤
│東警5號卷         │屏東縣政府警察局東港分局99年3 月17│
│                  │日被害人潘秀蘭等24人筆錄卷宗（即起│
│                  │訴書警卷A1)                       │
├─────────┼─────────────────┤
│東警6號卷         │屏東縣政府警察局東港分局99年3 月17│
│                  │日被害人張志明等30人筆錄卷宗（即起│
│                  │訴書警卷B)                        │
├─────────┼─────────────────┤
│東警7號卷         │屏東縣政府警察局東港分局99年3 月17│
│                  │日被害人蔡麗珠等24人筆錄卷宗（即起│
│                  │訴書警卷C，與下2宗卷面同)         │
├─────────┼─────────────────┤
│東警8號卷         │屏東縣政府警察局東港分局99年3 月17│
│                  │日被害人蔡麗珠等24人筆錄卷宗（即起│
│                  │訴書警卷C)                        │
├─────────┼─────────────────┤
│東警9號卷         │屏東縣政府警察局東港分局99年3 月17│
│                  │日被害人蔡麗珠等24人筆錄卷宗（即起│
│                  │訴書警卷C)                        │
├─────────┼─────────────────┤
│東警10號卷        │無卷皮，首頁為屏東警察分局蕭文熙99│
│                  │年3月4日之調查筆錄                │
├─────────┼─────────────────┤
│東警11號卷        │屏東縣政府警察局東港分局執行黃世賢│
│                  │等12人搜索扣押物品一覽表卷        │
├─────────┼─────────────────┤
│東警12號卷        │嫌疑人黃世賢、蔡奉君、黃慶宏12人扣│
│                  │案手機門號電話簿資料一覽表        │
├─────────┼─────────────────┤
│東警13號卷        │犯罪嫌疑人電話監聽譯文表卷        │
├─────────┼─────────────────┤
│東偵4號卷         │99年度警聲搜字第94號卷            │
├─────────┼─────────────────┤
│東偵5號卷         │99年度偵字第1487號卷（一）        │
├─────────┼─────────────────┤
│東偵6號卷         │99年度偵字第1487號卷（二）        │
├─────────┼─────────────────┤
│東偵6-1號卷       │99年度偵字第1487號卷。            │
│                  │案由：被害人警訊筆錄              │
├─────────┼─────────────────┤
│東偵6-1號卷       │99年度偵字第1487號卷。            │
│                  │案由：被害人警訊筆錄              │
└─────────┴─────────────────┘
以上正本證明與原本無異。
如不服本判決應於收受判決後10日內向本院提出上訴書狀，並應
敘述具體理由；其未敘述上訴理由者，應於上訴期間屆滿後20日
內向本院補提理由書（均須按他造當事人之人數附繕本）「切勿
逕送上級法院」。
中    華    民    國   100    年    10    月    4     日
                                      書記官  薛慧茹